【裁判字號】    99,交聲,95
【裁判日期】    990513
【裁判案由】    違反道路交通管理處罰條例聲明異議
【裁判全文】
臺灣花蓮地方法院交通事件裁定          99年度交聲字第95號
原處分機關  交通部公路總局臺北區監理所花蓮監理站
異  議  人
即受處分人  甲○
上列異議人即受處分人因違反道路交通管理處罰條例案件，對於
交通部公路總局臺北區監理所花蓮監理站民國99年 3月18日所為
之處分（原處分案號：花監違字第裁44-P00000000號）聲明異議
，本院裁定如下：
    主  文
原處分撤銷。
甲○汽車駕駛人，駕駛汽車經測試檢定酒精濃度超過規定標準，
吊扣普通重型機車駕駛執照拾貳個月及應施以道路交通安全講習
。
    理  由
一、原處分意旨略以：異議人即受處分人（下稱異議人）甲○於
    民國99年1月1日4時55分許飲酒後騎乘車牌號碼157-DBU號重
    型機車，行經花蓮縣花蓮市○○路與明禮路口旁防汛道路，
    為警攔停並施以酒精濃度呼氣測試，測得呼氣酒精濃度為0.
    99MG/L後開單舉發，案移原處分機關，認異議人違規事實明
    確，爰依道路交通管理處罰條例第35條第1項第1款規定裁處
    異議人罰鍰新臺幣（下同）45,000元，吊扣駕駛執照12個月
    ，並應參加道路交通安全講習。
二、異議意旨略以：異議人於上揭時、地固有酒後駕駛之違規行
    為，惟同一違規行為業經臺灣花蓮地方法院檢察署檢察官為
    緩起訴處分 1年，並命異議人應向財團法人臺灣更生保護會
    花蓮分會支付46,000元，異議人業已支付，惟原處分機關仍
    再次裁罰異議人，為此聲明異議，請求撤銷原處分等語。
三、按汽車駕駛人飲用酒類後其吐氣所含酒精濃度超過每公升0.
    25毫克者，不得駕車；汽車駕駛人，駕駛汽車經測試檢定有
    酒精濃度超過規定標準者，處新臺幣15,000元以上60,000元
    以下罰鍰，並當場移置保管其車輛及吊扣其駕駛執照 1年，
    道路交通安全規則第114條第2款及道路交通管理處罰條例第
    35條第1項第1款分別定有明文；又按道路交通管理處罰條例
    及道路交通規則關於汽車之定義係包括「機器腳踏車」在內
    ，道路交通管理處罰條例第3條第8款、道路交通安全規則第
    2條第1項第1款亦分別定有明文。經查：
    (一)本件異議人於上開時、地有酒後騎乘重型機車，經警測得
      酒精濃度為0.99MG/L等情，為異議人所自承，且有花蓮縣
      警察局花警交字第 P00000000號舉發違反道路交通管理事
      件通知單、呼氣酒精濃度測試單各 1份附卷可稽，並經本
      院依職權調取臺灣花蓮地方法院檢察署99年度偵字第 452
      號全卷查該無訛，自堪採信。
    (二)按行政罰法第26條第 1項規定：一行為同時觸犯刑事法律
      及違反行政法上義務規定者，依刑事法律處罰之，但其行
      為應處以其他種類行政罰或得沒入之物而未經法院宣告沒
      收者，亦得裁處之。另同條第 2項則規定：前項行為如經
      不起訴處分或為無罪、免訴、不受理、不付審理之裁判確
      定者，得依違反行政法上義務規定裁處之。本件異議人於
      上開時、地酒後騎機車，其酒測值已超過每公升0.55毫克
      ，即係一行為同時觸犯刑法第185條之3之公共危險罪與道
      路交通管理處罰條例第35條第1項第1款之酒醉駕車的行政
      罰，則依據上開行政罰法之規定，自應依刑事法律之刑法
      第185條之3之規定處罰。
    (三)次按被告所犯為死刑、無期徒刑或最輕本刑 3年以上有期
      徒刑以外之罪，檢察官參酌刑法第57條所列事項及公共利
      益之維護，認以緩起訴為適當者，得定1年以上3年以下之
      緩起訴期間為緩起訴處分，其期間自緩起訴處分確定之日
      起算；又被告於緩起訴期間內，有下列情形之一者，檢察
      官得依職權或依告訴人之聲請撤銷原處分，繼續偵查或起
      訴：（一）於期間內故意更犯有期徒刑以上刑之罪，經檢
      察官提起公訴者；（二）緩起訴前，因故意犯他罪，而在
      緩起訴期間內受有期徒刑以上刑之宣告者；（三）違背第
      253 條之2第1項各款之應遵守或履行事項者。刑事訴訟法
      第253條之1第1項、第253條之3第1項亦分別定有明文。是
      依據上開規定，刑事案件被告經檢察官為緩起訴處分者，
      於緩起訴之猶豫期間內，其最後是否會被檢察官提起公訴
      ，猶懸而未定，意即緩起訴處分在猶豫期間內尚未具有實
      質之確定力，檢察官於期間內，可對被告繼續觀察，此時
      若被告顯無反省警惕之情或根本欠缺反省警惕之能力，檢
      察官得依職權或依告訴人之聲請，將被告緩起訴處分撤銷
      。而行政罰法第26條所定一事不二罰原則，以應受行政罰
      之行為如經不起訴處分或為無罪、免訴、不受理、不付審
      理之裁判「確定」者，始得依違反行政法上義務規定裁處
      之，並未明文包括「緩起訴處分」在內，雖「緩起訴處分
      」確定時被告可免於刑事訴追，與受「不起訴處分」之效
      果相同，但依據行政罰法第26條第 2項之立法意旨，亦必
      須待「緩起訴處分」實質確定時，被告才終局地確定免於
      受刑事訴追，原處分機關始得為行政裁罰，亦即在緩起訴
      期間內（即猶豫期間期滿前），該緩起訴處分若經撤銷，
      被告尚有受刑事訴追、處罰之可能，此時原處分機關若早
      已為行政裁決，無異將使異議人有同時遭受行政處罰及刑
      事訴追之危險，此與行政罰法第26條規定之立法意旨相違
      背。
    (四)本件異議人上開行為涉犯刑法第185條之3公共危險罪部分
      ，業經臺灣花蓮地方法院檢察署檢察官於99年2月8日以99
      年度偵字第 452號案件為緩起訴處分，並於99年3月1日確
      定，緩起訴期間自99年3月1日起至100年2月28日止，且異
      議人已依緩起訴處分書之命令向財團法人臺灣更生保護會
      花蓮分會支付46,000元等情，有上開緩起訴處分書、臺灣
      花蓮地方法院檢察署檢察官執行緩起訴處分命令通知書各
      1份、郵政劃撥儲金存款收據1紙、臺灣高等法院被告前案
      紀錄表 1份等在卷可稽，是上開緩起訴處分之緩起訴期間
      迄今尚未期滿，異議人嗣後是否會因緩起訴處分遭撤銷而
      受刑事追訴處罰，尚屬未定，原處分機關除依行政罰法第
      26條第 1項但書，得處以其他種類行政罰外，自應待異議
      人刑事責任效力確定後（即緩起訴期間期滿，若緩起訴處
      分未遭撤銷，再為裁決；若緩起訴處分遭撤銷，則依刑事
      判決結果，再為裁決），再就罰鍰部分為正確之處分，故
      原處分機關未待緩起訴期間屆滿即裁處異議人罰鍰45,000
      元部分，即有未洽；又關於吊扣駕照12個月及施以道安講
      習部分，則係預防將來再犯危險之管制罰，與罰鍰處分之
      行政秩序罰性質有別，原處分機關據以裁處固屬有據而無
      不當，惟原處分機關就吊扣駕駛執照部分未指明係吊扣何
      種駕駛執照，處分內容即不明確，尚有未當。是異議人聲
      明異議，經核尚有理由，自應由本院將原處分撤銷，改諭
      知如主文第2項所示，以資適法。
據上論斷，應依道路交通案件處理辦法第20條前段之規定，裁定
如主文。
中    華    民    國    99    年    5     月    13    日
                  交通法庭      法  官  林恒祺
上列正本證明與原本無異。
如對本裁定不服，應於送達後 5日內，向本院提出抗告狀（應抄
附繕本）。
中    華    民    國    99    年    5     月    14    日
                                書記官

司法院資訊處製作；財團法人民間司法改革基金會備份。
